【裁判字號】    89,易,108
【裁判日期】    890320
【裁判案由】    竊盜
【裁判全文】
臺灣苗栗地方法院刑事判決                          八十九年度易字第一八號
    公  訴  人  臺灣苗栗地方法院檢察署檢察官
    被      告  乙○○
右列被告因竊盜案件，經檢察官提起公訴（八十八年度偵字第五三六五號），本院判
決如左：
    主  文
乙○○無罪。
    理  由
一、公訴意旨略以：被告乙○○意圖為自己不法之所有，於民國（下同）八十八年八
    月十八日中午十二時三十分許，在苗栗縣苗栗市水源里陽明一一五號被害人甲○
    ○住處，自其未上鎖之大門進入前開甲○○住宅內（此部分未據告訴），竊取其
    所有咖啡色內衣褲（內衣兩件、內褲一件）共三件，得手後，欲離去上開甲○○
    住處時，為甲○○所發覺並追躡其後，乙○○均置之不理並駕駛其所有、車號Ｌ
    Ｙ—Ｏ一一二號自用小客車急馳而去。因認被告乙○○涉有刑法第三百二十條第
    一項之竊盜罪嫌。
二、按犯罪事實，應依證據認定之，無證據不得推定其犯罪事實。又不能證明被告犯
    罪者，應諭知無罪之判決，刑事訴訟法第一百五十四條、第三百零一條第一項分
    別定有明文。再事實之認定，應憑證據，如未能發現相當證據，或證據不足證明
    ，自不能以推測或擬制之方法，以為裁判基礎；又認定犯罪事實所憑之證據，雖
    不以直接證據為限，間接證據亦包括在內；然無論直接或間接證據，其為訴訟上
    之證明，須於通常一般之人均不致於有所懷疑，而得確信其為真實之程度，始得
    據為有罪之認定，最高法院分別著有二十九年上字第三一０五號、四十年度台上
    字第八六號、七十六年度台上字第四九八六號判例可供參考。
三、公訴人認被告乙○○有本案犯行，無非係以被害人甲○○指稱：我於八十八年八
    月十八日十二時三十分許發現不明人士正從住處走出去，手上拿著我的深咖啡色
    內衣褲，我馬上追出去，我看到他往他的車方向跑，他的車停放在距離一百公尺
    處，車號為ＬＹ—Ｏ一一二號，並往前直開，我記下他的車號寫在筆記本上等情
    （參見偵查卷第一頁背面，第五頁背面），及被告乙○○亦自陳當日確曾至苗栗
    縣苗栗市水源里陽明山莊一節不諱。參以當時，被害人在自家住宅內已發現被告
    ，進而追躡該人，則二人之接觸已屬近距離，是一般人在此距離下，且當時正值
    溽暑又日正當中，視線良好，並無其他遮蔽物之情形下，目測被告上車並將車開
    走，將車號記下，該車號之登錄可信度之高，乃當然之理，否則車號之排列組合
    何其多，被害人又焉能猜中被告之車號為論據。
四、訊據被告乙○○堅詞否認有何犯行，辯稱：伊前往陽明山莊一方面為搬家，將物
    品搬離該陽明山莊二十三號租屋處，一方面為購屋緣故，前往看陽明山莊一四二
    號之房屋，而將車子停放在聯合天地空地上，嗣於當日中午十一時三十分許即離
    去並返回台北，伊在高速公路上接獲母親通知警方要伊至派出所後，即轉下交流
    道掉頭返回苗栗，至派出所說明，當時伊所有之自用小客車上經警方搜查後亦未
    發現有所謂甲○○之內衣褲等語。經查：
（一）雖被害人甲○○於偵審中均指陳確係被告乙○○於前揭時地竊取其所有之內衣
      褲云云，然核被害人初於警訊中係指稱：看見一位不明人士右手上拿著我的內
      衣褲，我有叫他，他不理，我只能看見背影及身後穿著，我無法確定是否為被
      告乙○○等語（見偵查卷第六頁），以警訊時最接近案發時刻，且當時被告乙
      ○○亦同在警局供被害人指認，甚且當日被害人接受警員訊問並製作警訊筆錄
      時為當日下午二時三十分許，有該筆錄可稽，距被害人所指案發之中午十二時
      三十分許，不過約二小時，則被害人於警訊中無法確定是否為被告乙○○，卻
      於其後之偵審中明確指認係被告所為云云，是否有誤，顯足堪疑。
（二）至於被害人另指稱其當時有將該不明人士駕駛離去之車輛車號記下，確為ＬＹ
      ─０一一二號無誤，並於本院訊問時提出其所謂當時記下車號之字條為證，惟
      該紙字條是否為當時記下或事後所寫，除被害人甲○○自己之陳述外，並無其
      他積極事證可資認定，然以該字體之工整，是否為當時情急下匆忙所記，不無
      疑問；且證人即在該陽明山莊出入口處開設汽車修護廠之郭盛財於本院時結稱
      ：八十八年八月十八日當日中午約十一時三十分許，被告乙○○前來辭行，表
      示要返回台北，沒說幾句話就離開，我看著他開車走的，．．．．．．，之後
      直到下午一時許我要休息之前，均未曾再看見被告所駕駛之該部白色小客車回
      來等語（見本院八十九年三月六日審判筆錄），又證人郭盛財所開設之汽車修
      護廠，位於陽明山莊聯外道路之出入口處，任何要進出陽明山莊之車輛均需經
      過郭盛財所開設之車廠前，並無其他通路等情，亦為證人郭盛財結證明確在卷
      ，以證人郭盛財與被告、被害人並無特殊情仇，所言自無偏頗、迴護之虞，應
      堪採信。則以一般汽車修護廠之開放式陳設，證人郭盛財在車廠內得以看見過
      往經過之車輛，合於情理，而白色車輛之醒目，更為人所注意，是證人郭盛財
      於當日上午十一時三十分許被告乙○○向其辭行後，至下午一時許前既均未曾
      看見被告所駕駛之白色自用小客車再次返回陽明山莊，則被害人所指稱當日中
      午十二時三十分許，竊嫌竊取其內衣褲後駕駛車號ＬＹ─０一一二號白色小客
      車離去是否真實，亦有瑕疵，被害人或誤記車號、甚或誤認車輛非無可能。
（三）況依被害人於警訊中所陳，竊嫌係於當日中午約十二時三十分許前往其住處竊
      取內衣褲，且在被害人追呼下，該人並未將內衣褲丟棄，反坐入車內加速駛離
      等情，則該行竊之人，於犯案之初，遭被害人追呼、情急之下均未丟棄內衣褲
      ，足見其竊取該種衣物有其特殊癖好，依理自不會於嗣後、認為無事後反輕易
      將之丟棄。再查，本案於被害人一發覺後立即報警，再經警方查悉該車輛所有
      人後即刻佯稱被告車輛與人擦撞而通知被告到案，故被告於當日下午二時四十
      分許已來至警局準備應訊，此有被害人及被告之警訊筆錄可考，以警員通知被
      告到案之事由並非本件竊案，被告戒心未生，及上述竊取此種衣物不會無故輕
      易丟棄之心理，被告車內應仍置有上開被害人遭竊之內衣褲，詎警員在被告所
      駕車上並未能尋得前揭被害人遭竊之物，為被告之警訊筆錄載明屬實，則本案
      是否確為被告所為，殊值堪疑。
五、綜據上述，被害人甲○○之指認，於證據上，有與事證不符之情形，依前揭條文
    及判例意旨，尚難僅以被害人甲○○有瑕疵之指訴，遽為被告有罪之認定依據。
    此外，又查無其他積極證據足認被告有公訴人所指之犯行，應認不能證明被告犯
    罪，依法應為無罪之諭知。
據上論斷，應依刑事訴訟法第三百零一條第一項，判決如主文。
中      華      民      國    八十九    年      三      月     二十     日
                                    臺灣苗栗地方法院刑事庭
                                        法  官  周  淡  怡
右正本證明與原本無異。
如不服本判決，應於判決送達後十日內向本院提出上訴狀( 應附繕本 )，上訴於
臺灣高等法院台中分院。
                                        書記官  尤  旗  樟
中華      民      國    八十九    年      三      月     二十一   日


司法院資訊處製作；財團法人民間司法改革基金會備份。
